臺灣高等法院臺中分院刑事判決　　　　100年度上易字第313號
上　訴　人　臺灣臺中地方法院檢察署檢察官
被　　　告　吳國彬
選任辯護人　許家瑜律師
上列上訴人因被告違反毒品危害防制條例案件，不服臺灣臺中地
方法院99年度易字第2971號中華民國100年1月19日第一審判決（
起訴案號：臺灣臺中地方法院檢察署99年度偵字第15878號），
提起上訴，本院判決如下：
    主    文
原判決撤銷。
吳國彬轉讓第三級毒品，累犯，處有期徒刑月，如易科罰金，
以新臺幣壹仟元折算壹日。扣案之第三級毒品愷他命共拾伍包
（含塑膠袋，驗餘合計淨重拾壹點零壹柒陸公克），均沒收之
。
    犯罪事實
一、吳國彬前於民國（下同）95年間因公共危險案件，經臺灣臺
    中地方法院以95年度沙簡字第351號刑事簡易判決判處有期
    徒刑2月確定，於96年1月4日易科罰金執行完畢，猶不知悔
    改，明知愷他命（Ketamine，俗稱K他命）為毒品危害防制
    條例第2條第2項第3款規定之第三級毒品，竟基於轉讓第三
    級毒品之犯意，於99年7月5日下午某時，在陳志偉（綽號「
    小胖」）位在臺中縣清水鎮○○路655之1號住處，無償轉讓
    摻有第三級毒品愷他命之香菸1支予陳志偉施用（確實轉讓
    之數量不詳，無證據證明達毒品危害防制條例第8條第6項所
    定應加重其刑之標準）。嗣經警於同日晚間8時30分許，持
    搜索票前往陳志偉之上開住處搜索，當場扣得吳國彬所有之
    第三級愷他命共35包（含塑膠袋，驗餘合計淨重31.0176公
    克）。
二、案經臺中縣警察局清水分局報請臺灣臺中地方法院檢察署檢
    察官偵查起訴。
    理    由
一、對證據能力之說明：
  (一)按刑事被告之詰問權，係指訴訟上被告有在審判庭盤詰證人
    之權利；偵查中檢察官訊問證人，旨在蒐集被告犯罪證據，
    以確認被告嫌疑之有無及內容，與審判中透過當事人之攻防
    ，經由詰問程序調查證人以認定事實之性質及目的有別。偵
    查中辯護人僅有在場權及陳述意見權，此觀刑事訴訟法第24
    5條第2項前段之規定甚明，檢察官訊問證人並無必須傳喚被
    告使其得以在場之規定，同法第248條第1項前段雖規定「如
    被告在場者，被告得親自詰問」，亦僅賦予該在場被告於檢
    察官訊問證人時得親自詰問證人之機會而已，被告如不在場
    ，殊難期有親自詰問之可能。此項未經被告詰問之被告以外
    之人於偵查中向檢察官所為之陳述，依刑事訴訟法第159條
    第1項、第159條之1第2項之規定，除顯有不可信之例外情況
    外，原則上為「法律規定得為證據」之傳聞例外，依其文義
    解釋及立法理由之說明，並無限縮於檢察官在偵查中訊問證
    人之程序，應已給予被告或其辯護人對該證人行使反對詰問
    權者，始有證據能力之可言。為保障被告之反對詰問權，並
    與現行法對傳聞例外所建構之證據容許範圍求其平衡，證人
    在偵查中雖未經被告之詰問，倘被告於審判中已經對該證人
    當庭及先前之陳述進行詰問，即已賦予被告對該證人詰問之
    機會，則該證人於偵查中之陳述即屬完足調查之證據，而得
    作為判斷之依據，此有最高法院97年度臺上字第405號判決
    意旨可參。是依上開說明可知，在偵查中訊問證人，被告或
    其辯護人對該證人雖未行使反對詰問權，依刑事訴訟法第15
    9條之1第2項之規定，原則上屬於法律規定為有證據能力之
    傳聞證據，於例外顯有不可信之情況，始否定其得為證據，
    亦即，得為證據之被告以外之人於偵查中向檢察官所為之陳
    述，因其陳述未經被告詰問，應認屬於未經合法調查之證據
    ，但非為無證據能力（此亦有最高法院96年度臺上字第4365
    號、96年度臺上字第3923號判決、97年臺上字第356號判決
    意旨可參）。查證人陳志偉於偵查中經具結之證述，並無顯
    有不可信之情況，且被告吳國彬（下稱被告）及其辯護人對
    於證人陳志偉在偵查中之證詞，均表示沒有意見，同意作為
    證據使用（見本院第25頁），顯見於本院審理中並無欲對證
    人陳志偉行對質詰問權，自應認證人陳志偉於偵查中之證述
    ，具有證據能力。
  (二)又按法院或檢察官得囑託醫院、學校或其他相當之機關、團
    體為鑑定，或審查他人之鑑定，並準用第203條至第206條之
    1之規定（不包括第202條囑託個人鑑定時應命鑑定人於鑑定
    前具結之規定），而鑑定之經過及其結果，應命鑑定人以言
    詞或書面報告，刑事訴訟法第208條第1項前段及第206條第1
    項分別定有明文。另現行刑事訴訟法關於鑑定之規定，除選
    任自然人充當鑑定人外，另設有囑託機關鑑定制度。依刑事
    訴訟法第198條、第208條之規定，不論鑑定人或鑑定機關、
    團體，固均應由法院、審判長、受命法官或檢察官視具體個
    案之需要而為選任、囑託，並依同法第206條之規定，提出
    言詞或書面報告，始符合同法第159條第1項所定得作為證據
    之「法律有規定」之情形，否則所為之鑑定，仍屬傳聞證據
    。然於司法警察機關調查中之案件，為因應實務上，或因量
    大、或有急迫之現實需求，併例行性當然有鑑定之必要者，
    例如毒品之種類與成分、尿液之毒品反應，或者槍、彈有無
    殺傷力等鑑定，基於檢察一體原則，得由該管檢察長對於轄
    區內之案件，以事前概括選任鑑定人或囑託鑑定機關、團體
    之方式，俾便轄區內之司法警察官、司法警察對於調查中之
    此類案件，得即時送請先前已選任之鑑定人或囑託之鑑定機
    關、團體實施鑑定，以求時效（見法務部92年9月1日法檢字
    第0920035083號函參照，刊載於法務部公報第312期）。此
    種由檢察機關概括選任鑑定人或概括囑託鑑定機關、團體，
    再轉知司法警察官、司法警察於調查犯罪時參考辦理之作為
    ，法無明文禁止，係為因應現行刑事訴訟法增訂傳聞法則及
    其例外規定之實務運作而為。此種由司法警察官、司法警察
    依檢察官所概括選任之鑑定人或囑託鑑定機關、團體所為之
    鑑定結果，與檢察官選任或囑託為鑑定者，性質上並無差異
    ，同具有證據能力。查本案卷附之行政院衛生署草屯療養院
    99年10月4日草療鑑字第099090051號鑑定書1份，係依據刑
    事訴訟法第159條之立法理由及同法第206條規定，復審酌毒
    品鑑定報告均係由專業機關人員本於其專業知識及儀器所作
    成，自具有證據能力。
  (三)再按被告以外之人（包括證人、鑑定人、告訴人、被害人及
    共同被告等）於審判外之陳述，雖不符刑事訴訟法第159 條
    之1至之4等之規定，而經當事人於審判程序同意作為證據，
    法院審酌該言詞陳述或書面陳述作成時之情況，認為適當者
    ，亦得為證據；當事人、代理人或辯護人於法院調查證據時
    ，知有刑事訴訟法第159條第1項不得為證據之情形，而未於
    言詞辯論終結前聲明異議者，視為有前項之同意，同法第15
    9條之5定有明文。立法意旨在於傳聞證據未經當事人之反對
    詰問予以核實，原則上先予排除。惟若當事人已放棄反對詰
    問權，於審判程序中表明同意該等傳聞證據可作為證據；或
    於言詞辯論終結前未聲明異議，基於尊重當事人對傳聞證據
    之處分權，及證據資料愈豐富，愈有助於真實發見之理念，
    且強化言詞辯論主義，使訴訟程序得以順暢進行，上開傳聞
    證據亦均具有證據能力。查證人陳志偉之臺中縣警察局清水
    分局尿液真實姓名對照表，其性質雖屬證人於審判外之陳述
    ，而為傳聞證據，且查無符合刑事訴訟法第159條之1至之4
    之情形，惟經檢察官、被告、辯護人於本院準備程序時，均
    表示對上開證據之證據能力沒有意見，同意作為證據（見本
    院卷第25頁），又本院審酌上開言詞或書面陳述作成時之情
    況，查無其他不法之情狀，足認為得為本案之證據，依刑事
    訴訟法第159條之5之規定，有證據能力。
  (四)有關扣案之第三級愷他命共35包（含塑膠袋，驗餘合計淨重
    31.0176公克），非屬供述證據而無傳聞法則之適用，且係
    警方持搜索票實施而查扣等情，有搜索扣押筆錄、扣押物品
    收據/無應扣押之物證明書、扣押物品目錄表各1份存卷可按
    ，足見係由警員依法定程序合法扣得，且亦與本案具有關聯
    性，當有證據能力。
二、認定犯罪事實所憑之證據及理由：
    訊據被告對於上開犯罪事實坦承不諱，核與其於偵訊、原審
    供述情節相符，並經證人陳志偉於偵查中證述明確，且證人
    陳志偉經警查獲後，經採集尿液送以氣相層析質譜儀法鑑定
    結果，確呈愷他命（Ketamine）陽性反應等情，有證人陳志
    偉之臺中縣警察局清水分局尿液真實姓名對照表及詮昕科技
    股份有限公司濫用藥物尿液檢驗報告各1份在卷可稽，另扣
    案之毒品35包，經送請行政院衛生署草屯療養院鑑定結果，
    均檢出愷他命（Ketamine）成分，驗餘合計淨重31.0176公
    克等情，復有該院99年10月4日草療鑑字第099090051號鑑定
    書1份存卷足憑，足認被告之自白確與事實相符。從而，被
    告於上開時、地轉讓第三級毒品愷他命予證人陳志偉（原審
    判決誤載為陳雨嫻）施用之事實，事證明確，洵堪認定。
三、論罪之理由：
    按愷他命係毒品危害防制條例第2條第2項第3款所定之第三
    級毒品，惟並非經行政院衛生署公告列屬藥事法第22條第1
    項第1款所稱之毒害藥品即該法所稱之禁藥，但仍屬藥品管
    理之範疇，是其製造或輸入，仍應依藥事法之相關規定辦理
    ，始為合法，若非屬藥事法第22條第1項第2款所規定未經核
    准擅自輸入之禁藥，抑或非屬藥事法第20條第1項第1款所稱
    未經核准擅自製造之偽藥，則僅屬合法產品非法使用之毒品
    危害防制條例所稱之各級毒品。經查，本案被告轉讓之愷他
    命，公訴人並未提出究係合法製造、輸入，亦或非法製造、
    輸入，是尚無證據可認係未經核准擅自輸入之禁藥，或未經
    核准擅自製造之偽藥，基於「罪疑利益歸於被告」之原則，
    應認本件被告轉讓之毒品愷他命非屬藥事法所稱之禁藥或偽
    藥，僅屬毒品危害防制條例第2條第2項第3款所定合法產品
    非法使用之第三級毒品。是核被告所為，係犯毒品危害防制
    條例第8條第3項之轉讓第三級毒品罪。且：
  (一)按毒品危害防制條例第8條第6款雖規定：轉讓毒品達一定數
    量者，加重其刑至二分之一，其標準由行政院定之。而依行
    政院所發布轉讓毒品加重其刑之數量標準第2條第1項第3款
    規定：第三級毒品為淨重20公克以上。然因本件並查無任何
    積極證據足證被告轉讓第三級毒品數量，已逾上開加重其刑
    之標準，自無依同條例第8條第6條規定加重其刑之餘地。
  (二)依毒品危害防制條例第11條第5項之規定，僅於持有第三級
    毒品純質淨重達20公克以上者，始有該條項刑責之適用，至
    於未達上開標準之單純持有第三級毒品行為，尚非刑法或其
    特別法所應處以刑責之犯罪。又按「持有第三級毒品純質淨
    重20公克以上者」與「轉讓第三級毒品者」，法定刑同為「
    3年以下有期徒刑，得併科新臺幣30萬元以下罰金」，此觀
    毒品危害防制條例第11條第5項、第8條第5項之規定自明。
    查扣案之第三級毒品愷他命驗餘合計淨重31.0176公克等情
    ，已如前述，是被告持有之愷他命數量已逾純質淨重20公克
    以上，然因其持有愷他命之低度行為為其轉讓之高度行為所
    吸收，故不再論以毒品危害防制條例第11條第5項之罪，併
    此敘明。
  (三)再被告前於95年間因公共危險案件，經臺灣臺中地方法院以
    95年度沙簡字第351號刑事簡易判決判處有期徒刑2月確定，
    於96年1月4日易科罰金執行完畢之事實，有臺灣高等法院被
    告前案紀錄表及臺灣臺中地方法院檢察署刑案資料查註紀錄
    表各1份在卷可參，其受有期徒刑之執行完畢後，5年以內再
    故意犯本案有期徒刑以上之罪，為累犯，應依刑法第47條第
    1項之規定，加重其刑。
  (四)被告於偵查及審判中均自白犯行，符合毒品危害防制條例第
    17條第2項之規定，自應依該規定減輕其刑。
  (五)被告所為同時具有加重及減輕事由，應依刑法第71條第1項
    規定先加後減之。
四、原判決認被告罪證明確而予科刑，固非無見，惟查：(一)原審
    判決未就被告持有第三級毒品愷他命之低度行為，為高度之
    轉讓毒品行為所吸收，而不另論以毒品危害防制條例第11條
    第5項之罪部分，予以論述，尚有未洽；(二)被告就本案於偵
    查及審判中均自白犯行，符合毒品危害防制條例第17條第2
    項之規定，原審判決未卻適用該規定對被告減輕其刑，是適
    用法律即有不當。檢察官提起上訴，雖主張被告所轉讓之愷
    他命，外觀屬白色結晶粉末狀，並將之摻入香煙內予證人陳
    志偉施用，顯非合法注射製劑，自非合法製造，被告復自述
    非向合法藥商購入，不知前手之愷他命來源，亦無證據足認
    係國外輸入，而國內復屢查獲違法製造愷他命之案例，並經
    新聞媒體報導，則被告轉讓之愷他命，應可認定係國內違法
    製造之偽藥，應適用藥事法第83條第1項之轉讓偽藥罪論處
    ，暨被告於查獲時，其持有之愷他命驗餘合計淨重31.0176
    公克，請審酌有無毒品危害防制條例第11條第5項之持有第
    三級毒品純質淨重20公克以上規定之適用云云，然本院認因
    公訴人並未舉出本案被告轉讓之愷他命來源究係合法製造、
    輸入或非法製造、輸入之積極證明，而無從認定被告轉讓之
    毒品愷他命係屬藥事法所稱之禁藥或偽藥，自無法依藥事法
    第83條第1項之轉讓偽藥罪予以論科，又被告於本案持有之
    愷他命，其持有之低度行為已為其轉讓之高度行為所吸收，
    不另論罪等情，均詳如上開理由三所述，故認檢察官之上訴
    均無理由。然原審判決既有上開可議之處，即屬無可維持，
    自應由本院予以撤銷改判。
五、爰審酌被告無償轉讓第三級毒品愷他命與證人陳志偉施用，
    戕害證人陳志偉身心健康，影響社會治安，助長不良風氣，
    惟衡之其無償轉讓第三級毒品愷他命與證人陳志偉施用之數
    量甚微，犯後歷於偵查中、原審及本院均坦承犯行，深有悔
    意，再參酌其犯罪之動機、目的、手段及智識程度等一切情
    狀，量處如主文第二項所示之刑，並諭知易科罰金之折算標
    準，以示懲儆。
六、按毒品危害防制條例第18條第1項前段之規定，應予沒收銷
    燬之毒品，以經查獲之第一、二級毒品為限。又毒品依其成
    癮性、濫用性及對社會危害性，共分為四級，上開條例並就
    製造、運輸、販賣、意圖販賣而持有、以非法方法使人施用
    、引誘他人施用及轉讓不同等級之毒品等行為，分別定其處
    罰。至施用或持有第三、四級毒品，因其可罰性較低，故未
    設處罰之規定，僅就施用及持有第一、二級毒品科以刑罰。
    然鑑於第三、四級毒品均係管制藥品，特於同條例第11條之
    1明定無正當理由，不得擅自持有；第18條第1項後段復規定
    查獲之第三、四級毒品，無正當理由而擅自持有者，沒入銷
    燬之。從而，依同條例第18條第1項後段應沒入銷燬之毒品
    ，專指查獲施用或持有之第三、四級毒品而言；倘係查獲製
    造、運輸、販賣、意圖販賣而持有、以非法方法使人施用、
    引誘他人施用或轉讓第三、四級毒品，既屬同條例相關法條
    明文規定處罰之犯罪行為，即非該條項應依行政程序沒入銷
    燬之範圍。又同條例第19條第1項所定「供犯罪所用或因犯
    罪所得之物」，係指犯第4條至第9條、第12條、第13條或第
    14條第1項、第2項之罪所用或所得之物，不包括毒品本身在
    內，是尚不得援用此項規定為第三、四級毒品之沒收依據。
    再同條例對於查獲之製造、運輸、販賣、意圖販賣而持有、
    以非法方法使人施用、引誘他人施用及轉讓第三、四級毒品
    之沒收，並無特別規定，如其行為已構成犯罪，則該毒品即
    屬不受法律保護之違禁物，應回歸刑法之適用，依刑法第38
    條第1項第1款之規定沒收之，始為適法（最高法院95年度臺
    上字第5252號判決意旨參照）。查扣案之第三級毒品愷他命
    共35包（含塑膠袋，驗餘合計淨重31.0176公克），依前開
    判決之意旨，係屬違禁物，應依刑法第38條第1項第1款之規
    定沒收之。至起訴書所載扣案之含有第二級毒品甲基安非他
    命（Methamphetamine）、亞甲基雙氧甲基安非他命（MDMA
    ）成分之錠劑共4顆，並不在本件起訴範圍，業經原審到庭
    實行公訴之檢察官於原審審理時陳明另案偵辦中，故上開扣
    案之含有第二級毒品成分之錠劑4顆，核與本件犯罪事實無
    關，自不能於本案中予以宣告沒收，附此說明。
據上論斷，應依刑事訴訟法第369條第1項前段、第364條、第299
條第1項前段，毒品危害防制條例第8條第3項、第17條第2項，刑
法第11條前段、第47條第1項、第41條第1項前段、第38條第1項
第1款，判決如主文。
本案經檢察官簡文鎮到庭執行職務。
中    華    民    國   100    年    4     月    28    日
            刑事第十庭  審判長法  官  江  錫  麟
                              法  官  陳      葳
                              法  官  周  瑞  芬
上列正本證明與原本無異。
不得上訴。
                              書記官  廖  婉  菁
中    華    民    國   100    年    4     月    28    日
附錄本判決論罪科刑法條
毒品危害防制條例第8條：
  轉讓第一級毒品者，處1年以上7年以下有期徒刑，得併科新臺
  幣1百萬元以下罰金。
  轉讓第二級毒品者，處6月以上5年以下有期徒刑，得併科新臺
  幣70萬元以下罰金。
  轉讓第三級毒品者，處3年以下有期徒刑，得併科新臺幣30萬
  元以下罰金。
  轉讓第四級毒品者，處1年以下有期徒刑，得併科新臺幣10萬
  元以下罰金。
  前四項之未遂犯罰之。
  轉讓毒品達一定數量者，加重其刑至二分之一，其標準由行政
  院定之。